【裁判字號】    92,簡上,266
【裁判日期】    920909
【裁判案由】    侵權行為損害賠償
【裁判全文】
臺灣高雄地方法院民事判決  九十二年度簡上字第二六六號
    上  訴  人  甲○○
    被 上 訴人  乙○○
右當事人間侵權行為損害賠償事件，上訴人對於中華民國九十二年五月十五日本院高
雄簡易庭第一審簡易判決（九十二年度雄簡字第一一七號）提起上訴，經民國九十二
年八月二十六日言詞辯論終結，本院判決如左：
    主      文
原判決關於駁回上訴人後開第二項之訴部分，及該部分假執行之聲請，並訴訟費用之
裁判（除確定部分外）廢棄。
被上訴人應再給付上訴人新台幣壹萬貳仟零陸拾陸元及自民國九十二年五月三十一日
起至清償日止按年息百分之五計算之利息。
其餘上訴駁回。
第一審（除確定部分外）及第二審訴訟費用由被上訴人負擔十分之三，餘由上訴人負
擔。
    事實及理由
一、按訴之變更或追加，非經他造同意，不得為之，但民事訴訟法第二百五十五條第
    一項第二款至第六款情形（如請求之基礎事實同一、擴張或減縮應受判決事項之
    聲明、不甚礙被告之防禦及訴訟之終結者）不在此限，民事訴訟法第四百四十六
    條第一項定有明文。本件上訴人於原審原起訴請求被上訴人應賠償其十九萬七千
    二百三十四元而未及於遲延利息，其於本院審理中則就遲延利息部分請求追加自
    原審判決送達之翌日起至清償日止按週年利率百分之五計算之遲延利息，惟上訴
    人就訴訟標的部分並無任何追加或變更，其遲延利息之請求僅係擴張其應受判決
    事項之聲明，揆諸前揭說明，其於本院上訴審中擴張其應受判決之事項，自無須
    得上訴人之同意而為法之所許，合先敘明。
二、本件上訴人起訴主張被上訴人於民國九十年九月二十九日下午一時許，在駕駛車
    牌號碼ＹＮ--二一三九號自用小客貨車沿高雄市三民區○○○路由西向東方向行
    駛途經同路六一一巷交岔路口附近時，因疏未注意駕駛人駕駛汽車應遵守道路交
    通標誌、標線、號誌之指示，並服從執行交通勤務之警察或依法令執行指揮交通
    及交通稽查任務人員指揮之規定即貿然闖越紅燈前行，致撞及適由同路五○九巷
    由北往南方向直行至該路口之由伊所駕駛之車牌號碼ＹＦ--一六六六號自用小客
    車而致該車右側車頭多處受損，而伊所有上開車輛經送請修車廠修復，共計支出
    修復費用新台幣（下同）十九萬七千二百三十四元，為此乃依侵權行為損害賠償
    請求權請求判令被上訴人應給付十九萬七千二百三十四元，並願供擔保請准為假
    執行之宣告，詎原審卻以伊就系爭車禍之發生應有未注意車前狀況之與有過失而
    應負百分之二十之過失責任，且上開修復費用中之零件支出部分因該車已逾五年
    之耐用年限而應予折舊十三萬六千九百零三元故僅判令被上訴人應給付四萬八千
    二百六十五元，惟系爭車禍肇事當時，上開路口正值大塞車，伊僅得依號誌低速
    行駛別無他途，而被上訴人乃係由路肩機車道上以高速闖出欲為直行，因見伊車
    駛至為求閃避始行右轉，根本非係如其所辯之綠燈欲行右轉以致，自不得強令視
    野較差且無從防範之伊車負何過失之責者，而伊所有上開車輛業因此之重大撞擊
    而於修復後由市價約五、六十萬之價格貶損至三十五萬元賤價賣出，伊因此之損
    失甚鉅，且被上訴人本應秉於公平原則將該車回復原狀，自無所謂應以舊零件修
    復為宜之情者，原審認事用法顯有違誤，爰聲明請求判令原判決不利於伊之部分
    廢棄，其廢棄部分被上訴人應再給付十四萬八千九百元及自原審判決送達之翌日
    即九十二年五月三十一日起至清償日止按週年利率百分之五計算之遲延利息。
三、被上訴人則以伊於系爭車禍發生時乃係遵循綠燈燈號而為右轉，本件乃因上訴人
    闖越紅燈以致肇事，伊於系爭車禍並無可歸責之事由，且縱認伊於系爭車禍之發
    生為有過失，惟上訴人未注意其車前狀況並採必要之安全措施，其於本件車禍亦
    有過失，原審認定上訴人應負過失責任，此部分之認事用法並無違誤，上訴人所
    提之本件上訴並無理由，爰聲明駁回上訴人之上訴（被上訴人就原審判令其應給
    付上訴人四萬八千二百六十五元部分，業因被上訴人未併同提起上訴而告確定）
    。
四、本件上訴人主張被上訴人於上開時日在駕駛車牌號碼ＹＮ--二一三九號自用小客
    貨車沿高雄市三民區○○○路由西向東方向行駛途經該路六一一巷交岔路口附近
    時，乃與適由同路五○九巷由北往南方向直行至該路口之由伊所駕駛之車牌號碼
    ＹＦ--一六六六號自用小客車發生撞擊，因致伊所有上開車輛右側車頭多處受損
    ，經送請修車廠修復後，合計支出修復費用十九萬七千二百三十四元等情，此有
    其所提行車執照、估價單等件在卷可稽，並有原審所調道路交通事故調查報告表
    、交通事故談話紀錄表、現場照片等件附卷足憑，被上訴人於此固不爭執而堪信
    上訴人此部分主張為真實，惟被上訴人則另以前揭情詞置辯。經查，系爭車禍之
    肇事地點乃為高雄市○○○路與同路六一一巷之有號誌交岔路口，事發時路口號
    誌正常，而九如一路乃係各向均俱兩線快車道及一線機車道之幹道，六一一巷巷
    寬則僅六公尺，而本件車禍事故發生後，上訴人所駕車輛乃頭東南尾西北停置於
    九如一路東向外側快車道與機車道之分界線延伸線上，其左前輪距內外側快車道
    分界線之延伸線為四點二公尺，左後輪距為二點四公尺，被上訴人所駕車輛則頭
    東南尾西北停置於上訴人車輛南方之同向機車道上，其右側車尾距上訴人左後輪
    為二點七公尺，右前輪距六一一巷西側邊界延伸線為三點三公尺，右後輪距為一
    點三公尺，上訴人所駕車輛於肇事後，其右前葉子板及右前車頭保險桿多處受損
    ，被上訴人所駕車輛則為左前車身受損，左前大燈破裂掉落等情，此有道路交通
    事故調查報告表、照片等件附卷可稽，另系爭交岔路口之九如路向於下午一時前
    後其號誌時間完全沒有規律，有長達四分鐘餘或少僅一分鐘餘，該向綠燈數量及
    頻率極高，路口距離亦極近，其路寬有二十四點三公尺，而現場五○九、六一一
    巷之交通量極少，路口主要交通量均集中在九如路上乙節，此亦經財團法人成大
    研究發展基金會現場履勘無訛，並有鑑定意見書在卷可憑，是依現場狀況、肇事
    後兩車停止位置、雙方行向、車損狀況以觀，本件車禍之撞擊地點應係位九如路
    東向機車道與外側快車道邊線之附近，則被上訴人當時行向自應如上訴人所謂之
    係沿九如一路西向東之機車道上行駛，而兩車車頭撞擊後被上訴人所駕車輛之刮
    擦痕跡乃較長於上訴人車輛所留，且其停止後車頭突出於上訴人所駕車輛逾己車
    身一半以上，此顯見兩車撞擊時被上訴人之車速遠較上訴人之車速為高，且以轉
    彎角度而言，其亦明顯超過正常右轉彎之角度而偏向外側，而以九如路之路寬及
    其交通流量觀之，以上訴人所駕車身較長之賓士車輛欲行由小巷闖越九如路，其
    成功機率實非常有限，是以被上訴人係天雨違規行於機車道上（此顯係內外側快
    車道均有大量車流排行，被上訴人欲閃車流而駛至機車道上），且其顯然係以超
    過正常右轉彎之角度而為，本件自應係被上訴人闖越紅燈欲行直行時，因突見上
    訴人駛至而緊急右轉閃避不及以致肇致甚明，此亦核與財團法人成大研究發展基
    金會鑑定推測結果大致相符（上訴人闖紅燈機率約百分之十至二十，被上訴人闖
    紅燈機率則約百分之八十至九十，鑑定意見書參照），被上訴人所辯系爭車禍乃
    因上訴人闖越紅燈所生云云自無足採，上訴人主張被上訴人於系爭車禍之發生為
    有過失乙節自堪信為真實，從而本件上訴人依侵權行為損害賠償請求權主張被上
    訴人應負侵權行為責任者，依法洵屬有據。至被上訴人雖以上訴人於本件車禍之
    發生亦有過失云云，惟本件上訴人乃係依號誌正常行駛，當時天雨視線不明，且
    現場車流亦大，而被上訴人乃係自機車道闖越紅燈而出，以須行經內外側快車道
    兩線車流之上訴人所駕視野較低之房車觀之，其視野業遭內外側快車道兩線停車
    車輛所遮蔽，其自不可能預見被上訴人違規闖出之舉動以採防範措施，自無從課
    以其應注意車前狀況之責而令之負過失責任之謂者，上訴人於系爭車禍之發生自
    無任何過失責任，被上訴人所辯並無足採，附此敘明。
五、按負損害賠償責任者，除法律另有規定或契約另有訂定外，應回復他方損害發生
    前之原狀，前項情形，債權人得請求支付回復原狀所必要之費用，以代回復原狀
    ，民法第二百十三條第一項、第三項定有明文。本件上訴人所有上開車輛乃因被
    上訴人闖越紅燈之過失而致損害已如上述，被上訴人就上訴人所受損害依法乃應
    負侵權行為之損害賠償責任已明，茲就上訴人所得請求之損害賠償金額計算如后
    ：
      本件上訴人所有系爭車輛乃係係於八十三年二月出廠，並於同年三月三十一日
      發照，而其乃因上開事故支出車輛修理費十九萬七千二百三十四元乙節，此有
      估價單、行車執照等件在卷可稽，是上訴人所有系爭車輛距車禍肇事日即九十
      年九月二十九日已逾七年，該車之修理費其中計有十六萬四千二百八十四元既
      以新零件更換被損之舊零件，則上訴人以修理費作為損害賠償之依據時，自應
      將零件折舊部分予以扣除始屬合理。茲依行政院所頒固定資產耐用年數表及固
      定資產折舊率之規定，自用小客車之耐用年數為五年，而上訴人所有上開車輛
      使用年數已逾此期間，則上訴人所得請求零件之費用，僅得以殘價計算即四百
      零八元【其計算方式：殘價＝取得成本÷（耐用年數＋1）即164284÷（5＋1
      ）＝27381】，則被上訴人應賠償之金額即為六萬零三百三十一元（即零件費
      用27381＋工資費用32950＝60331）。至上訴人所有上開車輛因撞損修復後依
      社會通念存有之貶損價額部分，因上訴人就此並未併行提出請求，本院尚無從
      加以審酌而應由其另訴求償之，附此敘明。
    縱上，本件上訴人所得請求之金額計為六萬零三百三十一元，從而本件上訴人請
    求被上訴人應給付上開金額及其遲延利息為有理由，自應予以准許，其逾此部分
    範圍外之請求即屬無據而應予以駁回，原審認被上訴人僅應給付上訴人四萬八千
    二百六十五元，其於此差額計一萬二千零六十六元部分依法自有未洽，上訴人上
    訴意旨指摘原判決該部分不當，求予廢棄改判，為有理由，自應由本院予以廢棄
    改判如主文第二項所示，而原審就駁回上開範圍外之請求，其認事用法尚無違誤
    ，該部分自應予以維持，上訴人上訴意旨指摘原判決該部分不當，求予廢棄改判
    ，為無理由，自應予以駁回此部分之上訴。
六、本件為判決基礎之法律關係已臻明確，兩造其餘之攻擊防禦方法核與判決結果不
    生影響，毋庸一一論列，併此敘明。
七、據上論結，本件上訴人之上訴為一部有理由、一部無理由，合依民事訴訟法第四
    百三十六條之一第三項、第四百五十條、第四百四十九條第一項、第七十九條但
    書，判決如主文。
中      華      民      國    九十二    年      九      月      九     日
                              臺灣高雄地方法院民事第五庭
~B審判長法官  陳嘉惠
~B法      官  林玉心
~B法      官  黃宏欽
右為正本係照原本作成。
本判決不得上訴。
中      華      民      國    九十二    年      九      月      九      日
~B法院書記官  史華齡


司法院資訊處製作；財團法人民間司法改革基金會備份。
